臺灣臺中地方法院刑事判決
110年度侵訴字第10號
公  訴  人  臺灣臺中地方檢察署檢察官
被      告  林昱奇



選任辯護人  江來盛律師
上列被告因妨害性自主罪案件，經檢察官提起公訴（109年度偵
字第28280號），本院判決如下：
    主    文
丙○○犯強制性交罪，處有期徒刑參年陸月。
    犯罪事實
一、丙○○於民國109年7月間經由臉書社團「憂鬱症交流社團」結
    識代號BJ000-A109134女子（90年8月生，真實姓名年籍詳卷
    ，下稱甲 ），甲 於109年7月22日19時許，在上開臉書社團
    發文尋找可借住之場所。丙○○於109年7月23日4時49分瀏覽
    後，傳送訊息予甲 ，表示可讓其借住；甲 於同日15時36分
    許，自高雄出發，抵達臺中火車站後通知丙○○，丙○○騎乘車
    牌號碼000-000號普通重型機車前往臺中火車站接甲 ，於同
    日16時09分許，載甲 返抵丙○○位於臺中市○區○○路000號4樓
    之1之住處。甲 先行沖澡後，留在丙○○之房間內床上休息。
    丙○○亦前往沖澡，再返回丙○○之房間，與甲 聊天。於同日1
    7時30分許，丙○○開始親吻甲 之臉頰，欲與甲 為性行為。
    甲 向丙○○表示當時處於生理期，並將丙○○推開，明確表達
    沒有與丙○○性交之意願。丙○○仍基於強制性交之犯意，不顧
    甲 多次出聲喊叫及以手推開丙○○，徒手壓制甲 ，撫摸甲 
    之胸部，將甲 之衣服向上掀，又強行脫下甲 之褲子及內褲
    ，將陰莖插入甲 之陰道內直至射精為止，以此方式對於甲 
    強制性交得逞。甲 於同日18時10分許，以其母要其返家及
    看診為由要求離開，丙○○於同日18時27分許陪同甲 下樓，
    騎乘CS7-522號普通重型機車載甲 前往臺中火車站搭車。甲
     於同日夜間告知其友人李○恩、陳○安（真實姓名均詳卷）
    及其妹BJ000-A109134A（下稱B女）遭丙○○性侵之事，於翌
    日（24日）前往驗傷並報警處理，因而查知上情。
二、案經甲 告訴及臺中市政府警察局第三分局報告臺灣臺中地
    方檢察署檢察官偵查起訴。
    理    由
一、證據能力部分：
  ㈠按被告以外之人於審判外之言詞或書面陳述，除法律有規定
    者外，不得作為證據。刑事訴訟法第159條第1項定有明文。
    查，辯護人於本院準備程序時稱：告訴人甲 之警詢筆錄及
    員警職務報告為傳聞證據，沒有證據能力等語（見本院卷第
    188頁），上開證據均係被告丙○○以外之人於審判外之言詞
    或書面陳述，依前揭規定應無證據能力。
  ㈡次按被告以外之人於審判外之陳述，雖不符刑事訴訟法第159
    條之1至第159條之4之規定，而經當事人於審判程序同意作
    為證據，法院審酌該言詞陳述或書面陳述作成時之情況，認
    為適當者，亦得為證據；又當事人、代理人或辯護人於法院
    調查證據時，知有第159條第1項不得為證據之情形，而未於
    言詞辯論終結前聲明異議者，視為有前項之同意，刑事訴訟
    法第159條之5定有明文。經查，本判決以下所引用其餘被告
    以外之人於審判外之言詞或書面陳述，對被告而言，性質上
    均屬傳聞證據，惟被告及其辯護人均已知悉有刑事訴訟法第
    159 條第1項之情形，且未於言詞辯論終結前聲明異議，本
    院審酌上開證據作成時之情況，尚無違法取證或不當之情形
    ，復與本案之待證事實間具有相當之關聯性，以之作為證據
    應屬適當，揆諸上開規定，應認有證據能力。
  ㈢又傳聞法則乃對於被告以外之人於審判外之言詞或書面陳述
    而為之規範，本判決以下所引用之非供述證據，無刑事訴訟
    法第159 條第1 項規定傳聞法則之適用，且與本案待證事實
    具有關聯性，亦查無依法應排除其證據能力之情形，依法自
    得作為證據。
二、認定事實所憑之證據及理由：
    訊據被告固坦承於上揭時間，見告訴人於臉書社團內之貼文
    後，傳訊表示可供借宿，並於上揭時間騎乘機車載告訴人至
    被告家中，與告訴人性交後，再騎乘機車載送告訴人離開等
    情，惟矢口否認有何強制性交犯行，辯稱：我沒有違反告訴
    人的意願，也沒有使用強暴脅迫行為等語（見本院卷第187
    頁），惟查：
  ㈠被告於上揭時間，見告訴人於臉書社團內之貼文後，傳訊表
    示可供借宿，並於上揭時間騎乘機車載告訴人至被告家中，
    與告訴人性交後，再騎乘機車載送告訴人離開等情，業據被
    告於警詢、偵查、本院準備程序中均坦承不諱（見偵卷第27
    -32頁、第153-158頁、本院卷第187頁），核與證人即告訴
    人於偵查及本院審理中之證述相符（見偵卷第169-175頁、
    本院卷第327-349頁），並有告訴人之臉書貼文翻拍照片、
    被告住處之監視器畫面翻拍照片6張及監視器畫面勘驗筆錄
    、告訴人之彰濱秀傳紀念醫院受理疑似性侵害事件驗傷診斷
    書及內政部警政署109年10月19日刑生字第1098003073號鑑
    定書在卷可佐（見偵不公開卷第17-21頁、第29頁、第119-1
    23頁、偵卷第123-127頁、本院卷第189-192頁），此部分之
    事實首堪認定。
  ㈡次查，證人即告訴人於偵查中證稱：我和被告是在臉書社團
    認識，我於109年7月22日在社團發文說我媽不讓我回家，希
    望有網友能讓我借住，被告主動私訊我說他家可以讓我借住
    ，我從高雄搭統聯客運到臺中，我在火車站附近的轉運站下
    車，走到火車站新站那邊，被告騎機車來載我到他家，到被
    告家後，我先放東西，然後去洗澡，洗完澡後我在被告的房
    間待著，被告說房子裡其他房間有他媽媽、阿姨，怕我吵到
    他們，但其他房間門都關著，我沒有看到其他人。接著被告
    說他也要去洗澡，被告洗完澡後回到房間，我們沒什麼聊天
    ，我做我自己的事，被告先問我要不要去吃飯，我說我不餓
    ，我當時側躺在床的邊緣，沒有睡著，被告把我拉過去，親
    我的嘴巴，我一直反抗，他就用手往下摸，摸我的胸部，把
    我的衣服掀起來，但沒有脫，他有拉下我的褲子，我一直反
    抗，但他還是強拉，我跟他說我那天生理期不要這樣弄，他
    沒有回我話，被告脫下我的衣服後，他全身衣服都脫掉，用
    他的生殖器放進我的陰道內，我一直推他，但推不開，我喊
    救命，沒有人回我，我想拿手機也拿不到，我不知道被告有
    沒有射精在我體內，我印象中有持續半小時，但我不確定，
    之後我就去洗澡，洗完澡後被告也去洗澡，之後我跟被告說
    我媽要我現在回家，說我明天要去秀傳回診，之後我跟被告
    一起下電梯，他載我去火車站，我到火車站後再搭公車去太
    平區的太平國小旁的麥當勞，我朋友李○恩跟陳○安來找我，
    我跟他們講這件事，討論說要不要去報案，當時我覺得不要
    把事情鬧大，所以沒有立刻去，我再去李○恩家，當天就借
    住在李○恩家，隔天我早上先去彰濱秀傳驗傷，下午看診，
    晚上才在彰化報案，是醫院要我去做筆錄，被告23日晚上跟
    我用MESSENGER對話，他不認為他有錯，我思考後決定去驗
    傷、報案，24日晚上做完筆錄之後我去校園福音團契的學生
    之家住，案發後我用LINE跟我妹妹說這件事後，她提議找被
    告出來談，我要求被告8月4日中午出來講，但被告不願意等
    語（見偵卷第169-175頁）。並於本院審理時證稱：109年7
    月23日下午，因為我那時候跟家裡有爭執，沒有辦法回家，
    沒有地方可以去，才會到被告家，他那時候跟我說家裡面有
    他媽媽跟姑姑的樣子，他說在房間裡面，要我小聲一點，不
    要吵到她們，被告家中有三個房間，另外2間房間門都是關
    著的，我沒有看到其他人，我先整理我的東西後，就去洗澡
    ，後來被告也去洗澡，我繼續整理我的東西，因為我那天很
    累，他就問說「要不要休息？」，我跟被告都躺在床上，被
    告就慢慢地靠近我，我雖然有嘗試要離開，但他還是沒有要
    消散他的意思，就繼續跟我親近，當我知道他的意圖時，我
    有跟他講說「我剛好生理期」，也完全不想要做那件事，我
    有試圖要掙脫，但掙脫不開，也想嘗試拿自己的手機，手機
    也被被告撥走，我有抵抗，但是完全沒有辦法動彈，事情結
    束後，我跟被告輪流去沖洗，便找理由趕快離開，但他堅持
    要送我到火車站，到火車站後，我才跟我妹妹還有很要好的
    兩位同學講這件事，案發之前我沒有過性行為，我案發之前
    有因為憂鬱症去身心科就診，案發後則是憂鬱症及創傷後壓
    力症候群，被告想要跟我為性行為時，我有明確的拒絕他，
    但沒有用，被告先抱我、親我、脫我的上衣，也把我的褲子
    脫下來，我推開他，跟他說「我不要」，有求救，想要拿手
    機報警，但我做不到，因為手機被被告撥走，我的手搆不到
    手機，我大喊「我不要」，至少有3聲以上，我意識到房子
    內好像沒有其他人，所以沒有繼續喊，被告把我整個壓住，
    他的手我忘記是放在我的手上還是手的下面，他用腳撥開我
    的腿，用生殖器插入我的陰道裡面，我想要掙脫、推他，但
    我的身體被固定到不太能動，這種情況我不確定持續多久，
    這件事情結束後，我只想要脫身，覺得被告很恐怖、噁心，
    不想要跟他相處在一起，我用我想到的理由要想趕快逃出去
    ，被告要跟我搭話時我也都敷衍他，我那天從高雄到臺中的
    原因就是要找住宿的地方等語（見本院卷第327-349頁）。
    固然就被告性交行為之時間、被告的手放置之位置等與構成
    要件無關之枝節事實，於審理中表示不確定，然其對於案發
    經過之陳述，及被告對其為性交行為時，已明確向被告表示
    自己處於生理期中，不願與被告性交，也多次試圖推開被告
    及大聲呼救等情，前後陳述均一致，並無明顯瑕疵可指。
  ㈢按被害人就被害經過所為之指述，固不得作為認定犯罪之唯
    一證據，仍應調查其他補強證據以擔保其指證、陳述確有相
    當之真實性，而為通常一般人均不致有所懷疑者，始得採為
    論罪科刑之依據。惟茲所謂之補強證據，並非以證明犯罪構
    成要件之全部事實為必要，倘其得以佐證被害人指述之犯罪
    非屬虛構，能予保障所指述事實之真實性，即已充分。又得
    據以佐證者，雖非直接可以推斷該被告之實行犯罪，但以此
    項證據與被害人之指述為綜合判斷，若足以認定犯罪事實者
    ，仍不得謂其非屬補強證據。是所謂補強證據，不問其為直
    接證據、間接證據，或係間接事實之本身即情況證據，均得
    為補強證據之資料（最高法院107年度台上字第4068號判決
    意旨參照）。本案除前揭告訴人之證述外，尚有以下證據可
    以佐證：
  ⒈查，告訴人於案發後之109年7月24日至彰濱秀傳紀念醫院驗
    傷，該驗傷診斷書記載告訴人最近一次月經之時間為109年7
    月23日，此有該紙受理疑似性侵害事件驗傷診斷書在卷可憑
    （見偵不公開卷第119頁），且經本院函詢該院關於告訴人
    驗傷時是否仍在月經期間等情，該院函覆以：告訴人至本院
    驗傷時，仍有月經，此有秀傳醫療財團法人彰濱秀傳紀念醫
    院110年5月14日濱秀（醫）字第1100068號函在卷可查（見
    本院卷第237頁），足見告訴人前開證稱其於案發時處於生
    理期乙情屬實。
  ⒉次查，經本院勘驗被告住處之監視器畫面，可見於109年7月2
    3日16時9分許，被告騎乘機車搭載告訴人至被告住處，搭乘
    電梯上樓，後於同日18時27分許，被告與告訴人一同搭乘電
    梯下樓，被告再騎乘機車搭載告訴人離開等情，並製有勘驗
    筆錄1紙在卷足憑（見本院卷第189-191頁），又依告訴人前
    揭證述內容可知，其至被告家中之目的即為尋求借宿地點，
    然告訴人僅在被告住處停留2小時餘即離開，顯然與其借宿
    之目的不符，若非如告訴人所述在被告住處內遭被告為前開
    強制性交等情，當不會冒著沒有地方可以住的風險，離開已
    經找到的借宿地點，自足佐證告訴人前開證述之可信性。
  ⒊再查，證人即告訴人之妹B女於本院審理中證稱：告訴人當時
    跟是用LINE的文字訊息跟我這件事，她有因為這件事去看醫
    生，也有傳出自殺的行為，家裡有接到醫院的通知，我有看
    過她的診斷證明，在發生這件事情之前，她就有因為精神上
    的狀況去醫院治療，案發後就更頻繁，案發之前是1個月3、
    4次，案發後是1個禮拜2、3次等語（見本院卷第350-361頁
    ）。參以告訴人於案發後之109年8月4日因情緒低落、自傷
    行為至臺中榮民總醫院就診住院，於同年月18日出院，此有
    臺中榮民總醫院診斷證明書在卷可佐（見偵不公開卷第113
    頁），且告訴人於案發前有因憂鬱症至身心科就診，案發後
    則因憂鬱症及創傷後壓力症候群就診等情已據告訴人證述如
    前，與B女證述內容相符，可知告訴人於案發前即有因憂鬱
    症就診，然案發後就診頻率更為頻繁，甚至出現因自傷行為
    住院之情形，若非親身經歷遭被告強制性交之情，當不會有
    如此之情緒反應，亦足補強告訴人前開證述內容。從而，告
    訴人證述內容前後一致，且有前揭各項證據可佐，堪以採信
    ，被告於前揭時間、地點，對告訴人為強制性交之犯行等情
    ，均堪認定。
  ㈣辯護人尚以下列情詞為被告辯護：
  ⒈告訴人如不願讓被告親嘴，可以用肢體反抗或是用嘴巴咬來
    攻擊被告，如果是這樣的反抗過程，一定會造成身體上的傷
    痕，告訴人如極力反抗，被告怎麼可能去脫她的衣服、褲子
    ，甚至發生這件事情後，告訴人也有很多機會可以逃跑或求
    救，況且之後由被告載告訴人離開時，告訴人如果受到被告
    這麼大的傷害，怎麼可能還會讓被告載，當時附近的住戶也
    不少，馬上呼救就可以逮捕被告等語（見本院卷第373-375
    頁）。惟按案發時被害人之情緒反應固得作為被告是否違法
    之判斷依據之一，但並非絕對之標準，蓋被害人因事出突然
    ，或因心理受到極大驚嚇等原因，欲求每一被害人均作出一
    般人所想像之制式反應，實屬過苛，是以性侵害犯罪自亦應
    為相同之解釋（最高法院103年度台上字第2759號判決意旨
    參照）。經查，告訴人於被告為強制性交行為時，已多次試
    圖推開被告及大聲呼救等情，業如前述，且被告係於其房間
    內對告訴人為強制性交行為，告訴人因身處陌生地點，懼怕
    若因更劇烈的反抗，導致激怒被告，反而遭受更嚴重之侵害
    ，因而不以積極攻擊或傷害被告的方式反抗，自屬合理，不
    能以告訴人未積極反抗遽認被告所為並未違反告訴人之意願
    。又縱使告訴人於案發後沒有利用被告洗澡的時間自行離去
    ，或於被告牽機車時向路人呼救，衡酌告訴人於案發時年僅
    19歲，且於案發前即有因精神問題就診，突遭被告侵犯，實
    難苛求告訴人能做出常人所能想像之求救手段，均不足為有
    利於被告之認定。再告訴人於本院審理中證稱：案發我要離
    開時有跟被告說我要用走路的，是被告堅持要騎機車載，我
    上被告機車時有用右手扶住被告的右上臂，是因為我給家人
    載的時候，我都是習慣用這樣的方式上車等語，亦難以告訴
    人係搭乘被告騎乘之機車離去或有扶著被告的手臂上車而為
    有利於被告之認定。
  ⒉辯護人再為被告辯護稱：告訴人報案的過程讓人匪夷所思，
    好像是要採取私了的方式等語（見本院卷第375-376頁）。
    被告亦辯稱：告訴人在臉書社團群找可以借住的場所，我認
    為她明明有親友及福音機構可以借住，卻又告訴我她要露宿
    街頭，我感覺被告訴人設計，她為取得賠償金額等語（見本
    欲卷第187頁）。經查，告訴人於本院審理時證稱：我案發
    後沒有馬上跟警方報案，是因為我不想讓家人擔心，我當時
    未成年，我報案的話我家人一定會知道，我是案發後跟我妹
    妹、高中同學李○恩、陳○安討論之後，才決定要報案，我跟
    李○恩、陳○安是討論到報案，跟我妹妹是討論要跟被告出來
    談，我們是希望被告承認自己的錯誤並跟我道歉，討論的時
    候沒有談到要跟被告索取多少賠償，跟被告聯絡的時候也沒
    有講到要他賠償多少錢等語。證人B女則於本院審理時證稱
    ：案發後我有跟被告聯絡，我記得我是先跟被告聯絡之後，
    才讓告訴人知道，跟被告聯絡之前，我有問告訴人要不要報
    警，她當時是說不要，我跟被告聯絡是想了解他們發生什麼
    事，但被告否認對告訴人有強制性交，我們有找被告出來講
    清楚，希望被告出來當面對質，希望被告承認犯罪並道歉，
    再由告訴人自己決定要不要報警，後來被告沒有出來當面跟
    我們談，我在跟被告聯絡時，沒有要求他要賠償告訴人，迄
    今也沒有要求他要賠償等語。參以被告與告訴人案發後之ME
    SSENGER對話紀錄翻拍照片（見偵不公開卷第23-27頁），可
    見告訴人質問被告為何對其為本案犯行，被告否認，告訴人
    並要求被告8月4日出來講清楚等情；及被告與B女之MESSENG
    ER對話紀錄翻拍照片（見偵不公開卷第101-111頁），可見B
    女要求被告道歉等情，對話內容與告訴人及B女前開證述相
    符，均未見有向被告要求賠償之情，被告前開所辯並不足採
    ，且告訴人已證述明確其沒有立刻報警之理由係因擔心家人
    知道，衡酌告訴人之年紀及精神狀況，事出突然，一時不知
    如何處理，與家人及朋友討論後再決定報警，亦屬合理，辯
    護人前揭所辯亦不足為有利於被告之認定。
  ㈤綜上所述，本案事證明確，被告犯行足堪認定，應依法論科
    。  
三、論罪科刑：
  ㈠核被告所為，係犯刑法第221條第1項之強制性交罪。
  ㈡爰以行為人之責任為基礎，審酌被告不尊重告訴人之性自主
    權，利用告訴人至其住處借宿之機會，對其為前揭強制性交
    犯行之犯罪手段、所生危害，及被告否認犯行，亦未賠償告
    訴人所受損害，犯後態度上無從為有利於被告之認定，兼衡
    其素行、於本院審理中自陳大學畢業之智識程度、曾從事保
    全之生活狀況等一切情狀，量處如主文所示之刑。
據上論斷，應依刑事訴訟法第299條第1項前段，刑法第221條第1
項，判決如主文。
本案經檢察官洪瑞君提起公訴，檢察官葉芳如、乙○到庭執行職
務。
中　　華　　民　　國　　110 　年　　10　　月　　14　　日
                  刑事第六庭  審判長法  官  柯志民
                                    法  官  蔡逸蓉
                                    法  官  陳昱翔
以上正本證明與原本無異。
如不服本判決應於收受判決後20日內向本院提出上訴書狀，並應
敘述具體理由；其未敘述上訴理由者，應於上訴期間屆滿後20日
內向本院補提理由書（均須按他造當事人之人數附繕本）「切勿
逕送上級法院」。
                                    書記官  陳筱惠
中　　華　　民　　國　　110 　年　　10　　月　　14　　日
附錄論罪科刑法條
刑法第221條
對於男女以強暴、脅迫、恐嚇、催眠術或其他違反其意願之方法
而為性交者，處3年以上10年以下有期徒刑。
前項之未遂犯罰之。